【裁判字號】    92,交抗,103
【裁判日期】    920912
【裁判案由】    聲明異議
【裁判全文】
臺灣高等法院高雄分院刑事裁定                    九十二年度交抗字第一三號
    抗  告  人
    即受處分人  舜聖交通企業股份有限公司
    代  表  人  甲○○
右抗告人因聲明異議案件，不服臺灣高雄地方法院中華民國九十二年七月二十九日裁
定（九十二年度交聲字第二七五號），提起抗告，本院裁定如左：
    主  文
抗告駁回。
    理  由
一、抗告及聲明異議意旨略以：
  (一)抗告人即聲明異議人舜聖交通企業股份有限公司（以下簡稱舜聖公司）所有之車
    牌號碼ＪＥ－九七○號營業大貨曳引車，經異議人所僱用之駕駛人辜顯斌於民國
    九十二年五月六日四時三十五分許，在國道一號高速公路南下一百九十九公里處
    ，為內政部警政署國道公路警察局第三警察隊員林分隊警員陳宏銘以「裝置雷達
    測速感應器（使用中）」為由，而有違反道路交通管理處罰條例第四十條之規定
    掣單舉發，惟該測速雷達感應器乃駕駛人辜顯斌私下自行裝設，異議人並不知情
    ，亦不會為司機裝置。
  (二)異議人所有車輛不下數十輛，皆由司機負責，司機辜顯斌私自裝置前述雷達測速
    感應器，異議人公司亦無從於一個月內予以檢查、監督，異議人自無可歸責之事
    由，原審撤銷原處分機關（即交通部公路總局高雄區監理所）高監自字第裁八○
    －Ｚ00000000號之處分，另為裁定「罰鍰新台幣壹仟捌佰元，測速雷達
    器沒入之，車牌號碼ＪＥ－九七○號之營業大貨曳引車牌照吊扣壹個月，並記汽
    車違規記錄壹次」，爰提起抗告請准撤銷原裁定及原處分機關之前述裁罰處分云
    云。
二、按汽車駕駛人，行車速度，超過規定之最高時速，或低於規定之最低時速，或裝
    用測速雷達感應器者，處新臺幣一千二百元以上二千四百元以下罰鍰；其感應器
    沒入之；前項行為，如應歸責於汽車所有人者，並吊扣其汽車牌照一個月；又汽
    車駕駛人違反第四十條第一項者，除依原條款處罰外，並予記違規點數一點；本
    條例關於車輛駕駛人之處罰，如應歸責於車輛所有人者，處罰車輛所有人，道路
    交通管理處罰條例第四十條第一、二項，第六十三條第一項第一款、第八十五條
    第三項各有明文。又按道路交通管理處罰條例第八十九條規定：「法院受理有關
    交通事件，準用刑事訴訟法之規定」，另刑事訴訟法第三百七十條前段規定：「
    由被告上訴或為被告利益而上訴者，第二審法院不得諭知較重於原審判決之刑」
    ，即所謂「不利益變更禁止原則」，惟依同條後段規定，如原判決有適用法條不
    當之情形時，第二審法院即得撤銷原判決，另為適法之判決而諭知較重原審之刑
    ；又道路交通案件處理辦法第二十條亦規定：「交通法庭認為聲明異議有理由或
    聲明異議雖無理由，而原處分不當或違法者，應以裁定將原處分經聲明異議部分
    撤銷，並自為裁定」。
三、經查：
  (一)證人即本件舉發之警員陳宏銘於原審證稱：「駕駛人（辜顯斌）先違規行駛內線
    車道，攔下後看到他車上裝設測速器，我們知道如果是車主裝設的要處罰車主，
    要分別開立兩張罰單，所以當時有特別詳細問駕駛人是誰裝設的，他說是車主裝
    設的，我在上面有註明駕駛稱車主裝用等字」等語（見原審卷第十、十一頁），
    參以卷附內政部警政署國道公路警察局公警局交字第Ｚ00000000號舉發
    違反道路交通管理事件通知單（下稱舉發單）上，確填載有「駕駛稱車主裝用」
    等字之事實（見原處分機關卷第六頁），足認上開營業大貨曳引車之駕駛人辜顯
    斌為警舉發時，確有提及雷達測速感應器係車主即異議人所裝設採信之情。
  (二)異議人代表人甲○○於原審雖辯「上開營業大貨曳引車上之雷達測速器，乃駕駛
    人辜顯斌私自裝設，公司並不知情」，及證人辜顯斌於原審所證「伊當時以為陳
    稱該測速器為車主裝設，會比較沒事，故先向員警虛構上情，嗣即當場改口，然
    警員表示舉發單無法塗改，實際上測速器係由伊私下自行裝設」云云（見原審卷
    第八至十頁）。惟證人辜顯斌乃為異議人之受僱人，業據證人辜顯斌所自承，其
    於為警舉發後迄於原審作證時已隔數月，所陳上情顯與其於舉發當場所簽認之前
    開舉發單上所載「駕駛稱車主裝用」事實不符，顯係事後迴護異議人之舉，尚難
    採信，至於證人辜顯斌於原審另陳：「伊當場有改口向警員表示該測速器為伊私
    自裝設」，亦與證人陳宏銘所證：「當時駕駛（辜顯斌）也沒有反駁說是他自己
    裝設的」迥異（見原審卷第十一頁），尚難僅以證人辜顯斌此部份片面之詞，即
    為異議人有利之認定。
  (三)參以證人辜顯斌於原審所承：「（測速器）裝上去一個多月就被查獲了」等語（
    見原審卷第十頁）等情，異議人既然身為車主且係交通運輸業者，理應熟知相關
    交通管理法規及罰責，是其對於交付予駕駛人使用車輛之設備裝置、安全狀況等
    情形，顯有檢查、維護、監督之義務、責任，則異議人對於其公司司機辜顯斌所
    駕駛車輛上裝設測速器已一月有餘之事實，自難諉為不知，異議人自有疏於監督
    、檢查之可歸責事由甚明。
四、原審以抗告人確有前述違反交通管理法規之事實，並以原處分機關漏未依道路交
    通管理處罰條例第四十條第二項規定，裁處吊扣舜聖公司前開汽車牌照一個月，
    已有瑕疵，爰撤銷原處分機關（即交通部公路總局高雄區監理所）高監自字第裁
    八○－Ｚ00000000號之處分，另為裁定「罰鍰新台幣壹仟捌佰元，測速
    雷達器沒入之，車牌號碼ＪＥ－九七○號之營業大貨曳引車牌照吊扣壹個月，並
    記汽車違規記錄壹次」。經核於法並無不合，抗告意旨仍執前詞，指摘原裁定不
    當，為無理由，應予駁回。
據上論斷，依道路交通案件處理辦法第二十六條、刑事訴訟法第四百十二條，裁定如
主文。
中    華    民    國      九十二      年      九      月     十二   日
                              臺灣高等法院高雄分院刑事第六庭
                                  審判長法官  王憲義
                                        法官  謝靜雯
                                        法官  張意聰
右正本證明與原本無異。
不得再抗告。
                                  法院書記官  王婉蓉
中    華    民    國      九十二      年      九      月     十二   日


司法院資訊處製作；財團法人民間司法改革基金會備份。
